臺灣橋頭地方法院民事判決　　　　　　110年度岡小字第728號
原　　　告　史結龍　
被　　　告　史春桃　
上列當事人間請求損害賠償事件，本院於民國111 年2 月17日言
詞辯論終結，判決如下：
    主    文
原告之訴駁回。
訴訟費用新臺幣壹仟元，由原告負擔。
    事實及理由
一、原告主張：兩造為姊弟關係，被告繼承高雄市○○區○○路
    00巷00弄00號祖厝（下稱系爭祖厝）1/6 所有權後，竟擅自
    將系爭祖厝內之佛具與祖先牌丟棄，並將大門門鎖換新，導
    致家族成員清明節與返鄉日無法入內祭拜，侵害子孫祭祖奉
    祀之權利。原告身為史家煙火第一順位繼承人，為此深感壓
    力而寢食難安，為此提起本件訴訟，請求被告給付精神慰撫
    金新臺幣（下同）10萬元。並聲明：被告應給付原告10萬元
    。
二、被告則以：系爭祖厝原告並無所有權，而祖先遺骨業已安置
    在台南市○區○○路000 號之南都福座一樓如意區10排6 列
    10層之塔位，原告只需前往該處，即可祭拜祖先，被告稱無
    法祭祀祖先受有精神損害，並無理由等語，資為抗辯。並聲
    明：原告之訴駁回。
三、得心證之理由：
  ㈠按因故意或過失，不法侵害他人之權利者，負損害賠償責任
    。故意以背於善良風俗之方法，加損害於他人者亦同；不法
    侵害他人之身體、健康、名譽、自由、信用、隱私、貞操，
    或不法侵害其他人格法益而情節重大者，被害人雖非財產上
    之損害，亦得請求賠償相當之金額，民法第184 條第1 項、
    第195 條第1 項固定有明文。
  ㈡查原告就系爭祖厝並無所有權，業據原告自承在卷（本院卷
    74頁）。故原告無法進入系爭祖厝，依法難認有何權利受損
    之情。至原告所主張祭祀祖先，雖對先人有紀念、追思之意
    義，然非在人格法益或身份法益之解釋範疇，亦即被告之行
    為並未侵害原告等為祭祀之人之身體、健康或其他任何之人
    格或身分法益，縱使原告主張屬實，使原告在情感上遭受痛
    苦，並不能因而認為原告有何人格法益受侵害而得請求精神
    慰撫金，又原告未提出其他證據以實被告有符合侵權行為成
    立之要件，準此，原告依民法第184 條第1 項規定，請求被
    告應賠償精神慰撫金原告10萬元，於法未合，為無理由，不
    予准許。
四、綜上所述，原告依侵權行為之法律關係，請求被告應給付原
    告10萬元，為無理由，應予駁回。
五、本件事證已臻明確，兩造其餘攻擊防禦方法，經審酌後核與
    判決結果不生影響，爰不逐一論述。
六、訴訟費用負擔之依據：民事訴訟法第78條。並依民事訴訟法
    第436 條之19規定，確定訴訟費用額為1,000 元（第一審裁
    判費），由原告負擔。
中    華    民    國   111    年    3     月    3     日
                  岡山簡易庭  法    官  林揚奇
以上正本係照原本作成。
民事訴訟法第436 條之24第2 項：對於本判決之上訴，非以違背
法令為理由，不得為之。
如對本判決上訴，須於判決送達後20日內向本院提出上訴狀，並
須表明原判決所違背之法令及其具體內容與依訴訟資料可認為原
判決有違背法令之具體事實之上訴理由（均須按他造當事人之人
數附繕本）。
中    華    民    國   111    年    3     月    3     日
                              書 記 官  陳麗如